臺灣臺北地方法院民事判決　　　　　　 94年度重訴字第457號
原　　　告　丙○○
　　　　　　丁○○
共　　　同
訴訟代理人　陳慶尚律師
複代理人　　陳祥彬律師
　　　　　　宣玉華律師
被　　　告　乙○○
　　　　　　甲○○
上列當事人間請求損害賠償事件，本院於中華民國94年9月14日
言詞辯論終結，判決如下：
    主      文
被告應連帶給付原告新台幣柒佰壹拾萬陸仟元及自民國九十四年
六月九日起至清償日止，按週年利率百分之五計算之利息。
訴訟費用由被告連帶負擔。
本判決於原告以新台幣貳佰拾柒萬元為被告供擔保後，得假執
行。
    事實及理由
一本件被告甲○○經合法通知，未於最後言詞辯論期日到場，核
  無民事訴訟法第386條所列各款情形，爰依原告之聲請，由其
  一造辯論而為判決。
二原告起訴主張：被告具有原住民身份，伊與被告乙○○於民國
  83年7月25日就坐落台北縣烏來鄉○○段106之20號國有土地（
  已於94年3月25日因地籍圖重測變更為台北縣烏來鄉○○段554
  號土地）、106之24號國有土地（已於94年3月25日因地籍圖重
  測變更為台北縣烏來鄉○○段553號土地）簽立「國有土地租
  賃使用權轉讓契約書」（下稱系爭契約），被告乙○○將上開
  土地租賃之使用權轉讓與伊，轉讓權利金價款為新台幣（下同
  ）5,876,000元，並由被告乙○○具名在上開土地上申請建築
  ，建築費用則由伊提供，如被告乙○○獲得土地所有權時必須
  無條件移轉與伊，倘被告乙○○雖獲得所有權，然若政府法令
  規定不得為買賣移轉行為時，被告乙○○應將已收價款加計利
  息之總和600萬元設定債權，並由被告乙○○將土地所有權提
  向地政機關申請抵押權設定登記與伊。嗣於同年12月16日，被
  告乙○○另以被告甲○○為連帶保證人與伊就系爭契約協議補
  充內容，並簽訂契約書（下稱補充契約），約定本件權利轉讓
  事宜倘因法令規定或其它因素，致不能轉讓與伊時，伊得解除
  契約，被告乙○○應即無條件返還伊已付價金及加計之利息，
  並應負擔伊就土地上之建物所花費建築費用123萬元。被告乙
  ○○於90年10月31日已取得上開土地之所有權，惟因原住民保
  留地開發管理辦法第18條第1項規定之限制，被告乙○○無法
  移轉所有權與伊，依約應於600萬元之範圍內將土地設定抵押
  權與伊，惟被告乙○○僅於91年7月間以106之20號土地為伊設
  定最高限額抵押權300萬元，就其餘300萬元部分迄未配合辦理
  ，上開106之24號土地業經本院93年度執字第4805號強制執行
  事件特別拍賣中，足見被告乙○○已無法履行兩造之約定，伊
  乃於94年3月8日發函催告乙○○履約，惟未獲回應，爰以本件
  起訴狀繕本之送達為解除契約之意思表示，爰依補充契約第8
  條準用第2條約定，請求被告乙○○返還伊已付價金5,876,000
  元及建築費用123萬元，合計為7,106,000元，被告甲○○為連
  帶保證人，應連帶給付之等情。並聲明：(一)如主文第1項所示
  。
  (二)願供擔保請准宣告假執行．
三被告乙○○則以：被告乙○○有簽署系爭契約，被告有簽署補
  充契約，但被告已依約履行，原告要設定多少錢的抵押權都同
  意，房屋要辦理保存登記也願意配合，是原告未找被告辦理等
  語，資為抗辯。並聲明：原告之訴及假執行之聲請均駁回。
  被告甲○○未於最後言詞辯論期日到場，惟據其之前到場所為
  聲明、陳述與被告乙○○相同。
四原告主張下列事實，為被告乙○○所不爭執，並經原告提出土
  地登記謄本（見本院卷第8-10頁）、國有土地租賃使用權轉讓
  契約書（見本院卷第12-15頁）、補充契約書（見本院卷第
  16-18頁）、支票（見本院卷第19、20頁）、建築改良物買賣
  所有權移轉契約書（見本院卷第21、22頁）、台北古亭郵局第
  255號存證信函及掛號郵件收件回執（見本院卷第24-26頁）、
  本院民事執行處通知（見本院卷第53-55頁）為證，堪信為真
  實：
  (一)被告具有原住民身分，被告乙○○於83年7月25日與原告簽
    訂系爭契約，被告乙○○將坐落台北縣烏來鄉○○段106之
    20號國有土地（已於94年3月25日因地籍圖重測變更為台北
    縣烏來鄉○○段554號土地）、106之24號國有土地（已於94
    年3月25日因地籍圖重測變更為台北縣烏來鄉○○段553號土
    地）租賃之使用權轉讓與原告，轉讓權利金價款為5,876,00
    0元，並由被告乙○○具名在土地上申請建築，建築費用則
    由原告提供，如被告乙○○獲得土地所有權時，必須無條件
    將所有權移轉與原告，倘被告乙○○雖獲得土地所有權，然
    若政府法令規定不得有買賣移轉行為時，被告乙○○應將已
    收價款加息之總和600萬元設定債權，並由被告乙○○將土
    地所有權提向地政機關申請抵押權設定登記與原告。
  (二)被告乙○○以被告甲○○為連帶保證人，於83年12月16日與
    原告簽訂補充契約書，約定本件權利轉讓事宜倘因法令規定
    或其它因素，致不能轉讓與原告者，原告得解除契約，被告
    乙○○應即無條件返還原告已付價金及加計之利息，並應負
    擔原告就土地上之建物所花費建築費用123萬元。
  (三)被告乙○○於91年7月8日與原告及訴外人張翠芬簽訂建築改
    良物買賣所有權移轉契約書，將門牌號碼台北縣烏來鄉○○
    路15巷6號之8之建物出賣予原告及張翠芬，該建物未辦保存
    登記。
  (四)被告乙○○於90年10月31日取得上開土地所有權，因原住民
    保留地開發管理辦法第18條第1項規定之限制，被告乙○○
    無法移轉所有權與原告。
  (五)被告乙○○於91年7月9日將上開106之20號土地設定最高限
    額抵押權300萬元予原告及訴外人張翠芬。
  (六)106之24號土地於92年10月21日依本院北院錦92執全甲字第
    2594號函辦理假扣押限制登記。
  (七)原告於94年3月8日發函催告被告乙○○於文到7日內辦理土
    地設定抵押權與原告，被告乙○○於同年3月21日收受。
五原告主張被告乙○○依法已無法移轉系爭土地所有權與伊，亦
  未依補充契約第8條約定以系爭土地為伊設定600萬元抵押權，
  經伊催告猶未履行，伊得依補充契約第2條約定解除契約，被
  告乙○○並應返還伊已付價金及加計利息暨建物建築費123萬
  元等節，則為被告所否認，並以前揭情詞置辯。是本件兩造爭
  執之點即在：原告依補充契約第8條準用第2條請求被告返還已
  付價金及加計之利息600萬元暨建物建築費用123萬元，有無理
  由？茲析述如下：
  (一)依系爭契約第6條約定：「倘若乙方（即被告乙○○）雖獲
    得所有權，如若政府法令規定原住民獲得之土地，不得與平
    地人民有買賣移轉行為時，限於法令規定之無奈，為維護甲
    方（即原告）權益，乙方應將已收甲方之總價款加息之總和
    新台幣陸佰萬元設定債權，並由乙方將土地所有權提向地政
    機關申請抵押權設定登記與甲方，乙方不得異議。」、補充
    契約第8條約定：「本件有關各項權利轉讓事宜，倘有因法
    令規定或其它因素，致不能轉讓由甲方（即原告）取得各該
    權利者，甲方得依第二條之規定解除契約並主張相關之權利
    ，乙方絕無異議。」、補充契約第2條則約定：「．．．甲
    方（即原告）得解除本件相關之契約，乙方應即無條件返還
    甲方已給付之價金及加計之利息，並應負擔甲方就首揭土地
    上之建物所花費所有之建築費用計123萬元，另須就上揭所
    有費用加賠償甲方作為違約懲罰。」是倘因法令規定致被告
    乙○○不得就系爭土地與原告為買賣移轉行為時，被告乙○
    ○應以系爭土地為被告設定600萬元之抵押權，如被告乙○
    ○違反上開約定，經原告催告仍未履行時，原告得解除相關
    契約，被告乙○○應返還原告已給付之價金及加計之利息，
    並應負擔建築費用123萬元。
  (二)經查，系爭土地因法令限制被告已無法移轉所有權與原告業
    如前述，依約被告乙○○即負有提供系爭土地為原告設定60
    0萬元抵押權之義務，惟被告乙○○僅於91年7月9日將106之
    20號土地設定最高限額抵押權300萬元予原告及張翠芬，經
    原告於94年3月8日發函催告被告乙○○於文到7日內辦理土
    地設定抵押權與原告，被告乙○○於同年3月21日收受後並
    未依約辦理，則依補充契約第2條約定，原告以本件起訴狀
    之送達為解除系爭契約及補充契約之意思表示，並請求被告
    乙○○返還已給付之價金5,876,000元及建築費用123萬元，
    洵屬有據。被告雖辯稱伊等已依約履行，惟並未舉證證明，
    且系爭2筆土地業經被告乙○○之債權人周芳如聲請強制執
    行，經本院93年度執字第4805號執行事件受理，於94年5月
    26日特別變賣拍定在案，亦據本院調閱該執行案卷核為事實
    ，則被告乙○○顯已不能履行契約義務，其所辯即難採信。
六第按連帶保證債務之所謂連帶，係指保證人與主債務人負同一
  債務，對於債權人各負全部給付之責任而言，此參照民法第27
  2條第1項規定連帶債務之文義甚明。準此，連帶保證債務對債
  權人而言，與連帶債務相同，依民法第273條第1項規定，連帶
  債務之債權人，得對債務人中之一人或數人，同時或先後請求
  全部或一部之給付。又連帶保證人雖應負連帶債務而喪失先訴
  及檢索抗辯權，然仍不失為保證債務之一種，依民法第740條
  規定，保證債務，除契約另有訂定外，包含主債務之利息、違
  約金、損害賠償及其他從屬於主債務之負擔。經查，原告主張
  被告乙○○未依約履行，原告得解除契約並請求被告返還價金
  及建築費用已如前述，被告甲○○就上開債務既為被告乙○○
  之連帶保證人，自應就系爭債務負連帶清償之責。
七綜上所述，原告依兩造所訂補充契約第8條準用第2條請求被告
  連帶給付7,106,000元（5,876,000＋1,230,000＝7,106,000）
  及起訴狀繕本送達最後被告翌日即94年6月9日起至清償日止，
  按週年利率5%計算之利息，即無不合，應予准許。
八又本件事證已臻明確，兩造其餘攻擊防禦方法及未經援用之證
  據，經本院斟酌後，認為均不足以影響本判決之結果，爰不一
  一論述，併此敘明。
九假執行之宣告：
  原告陳明願供擔保以代釋明聲請宣告假執行，核無不合，爰酌
  定相當擔保金額，准予宣告假執行。
據上論結，原告之訴為有理由，依民事訴訟法第385條第1項前段
、第85條第2項、第390條第2項，判決如主文。
中　　華　　民　　國　　94　　年　　9 　　月　　29　　日
                    民事第四庭法  官  劉又菁
右為正本係照原本作成
如對本判決上訴，須於判決送達後20日內向本院提出上訴狀
中　　華　　民　　國　　94　　年　　9 　　月　　29　　日
                              書記官  楊勝欽
